臺灣臺東地方法院民事判決　93年度訴字第169號
原　　　告　乙○○
　　　　　　Ｅ○○
　　　　　　辰○○
　　　　　　亥○○
　　　　　　宙○○
　　　　　　Ｃ○○
　　　　　　黃○○
　　　　　　Ａ○○
　　　　　　壬○○
　　　　　　酉○○
　　　　　　子○○
　　　　　　癸○○
　　　　　　玄○○
　　　　　　戊○○
　　　　　　己○○
　　　　　　寅○○
　　　　　　天○○
　　　　　　庚○○
　　　　　　丑○○
　　　　　　申○○
　　　　　　Ｂ○○
　　　　　　卯○○
　　　　　　戌○○
　　　　　　地○○
　　　　　　巳○○
　　　　　　丙○○
　　　　　　甲○○
　　　　　　未○○
　　　　　　辛○○
　　　　　　午○○
　　　　　　Ｄ○○
上　31　人
訴訟代理人　張政衡律師
被　　　告　瑞誠營造有限公司
法定代理人　丁○○
訴訟代理人　吳漢成律師
上列當事人間請求給付工程款事件，本院於民國94年10月24日言
詞辯論終結，判決如下：
    主    文
原告之訴及假執行之聲請均駁回。
訴訟費用由被告Ｅ○○、亥○○、宙○○、酉○○、子○○、癸
○○、玄○○、戊○○、己○○、寅○○、天○○、丑○○、申
○○、Ｂ○○、卯○○、戌○○、地○○、未○○、辛○○、午
○○均負擔百分之一，被告Ｃ○○、黃○○、Ａ○○、壬○○、
庚○○、巳○○均負擔百分之二，被告辰○○、Ｄ○○均負擔百
分之九，被告丙○○負擔百分之十二，被告甲○○負擔百分之十
五，被告乙○○負擔百分之二十三。
    事實及理由
壹、原告主張
    被告於民國92年11月20日承攬臺東縣蘭嶼鄉公所東80線環島
    公路PC混凝土路面共6174點2公尺之整修工程，並與該鄉公
    所簽立「東八十線環島公路整修工程」契約（下稱系爭工程
    契約）。而訴外人宇○○係被告在系爭工程之工地負責人及
    代理人，並在前揭工程施工期間，代理被告分別向原告為如
    附表所示之買入便當、租用怪手、託運砂石、或僱用原告為
    被告服勞務等行為（下稱系爭行為）。經結算後，被告尚結
    欠原告如附表所示之便當價金、租金、運費、工資報酬。爰
    分別依給付買賣價金、租金、運費、報酬之法律關係起訴，
    並聲明求為判決：(一)被告應分別給付如附表所示原告之金額
    ，及自起訴狀繕本送達被告翌日（即93年11月9日）起至清
    償日止，按週年利率百分之5計算之利息；(二)願供擔保，請
    准宣告假執行。
貳、被告則以：
    被告在系爭工程，並未向原告為系爭行為，亦未僱用宇○○
    為前揭之行為。故原告訴請被告給付如附表所示之金額，並
    無理由等語置辯，並聲明求為判決：(一)駁回原告之訴及假執
    行之聲請；(二)若受不利之判決，願供擔保，請准宣告免為假
    執行。
參、本件經兩造同意行集中審理，並協議、整理、限縮爭點為：
    被告於系爭工程有無向原告為買入便當、或租用怪手、或託
    運砂石、或僱用原告為被告服勞務之行為（即系爭行為）？
肆、得心證之理由：
    按當事人主張有利於己之事實者，就其事實有舉證之責任，
    民事訴訟法第二百七十七條前段定有明文。原告以被告有向
    伊為系爭行為等情，但為被告所否認。依舉證責任分擔之原
    則，原告應就被告曾對伊有系爭行為之事實，負舉證之責任
    。另證人為不可代替之證據方法，若確係在場見聞待證事實
    ，而其證述又非虛偽者，縱令證人與當事人有利害關係，其
    證言亦非不可採信。經查：
  一、據證人宇○○結證：「我是郁升企業有限公司之負責人」
      （本院卷第168頁第10列）、「（卷內第77頁之工程發包
      合約書，郁升公司是如何簽訂的？）我跟瑞誠公司（係指
      被告）之間事先並不認識，是某公司之負責人游天賜介紹
      我，來承包瑞誠公司於系爭工程之某部分工程。介紹的當
      日，因為承包的價款沒有談妥，所以沒有談成，但是過十
      幾天後，又談了一次，當時才談成發包金額為580萬，並
      當場簽立如第77頁之工程發包合約書。」（本院卷第182
      頁倒數第5列以下）、「郁升公司在92年12月1日與瑞誠營
      造有限公司就其所得標之蘭嶼鄉『東80縣環島公路整修工
      程』中之土方及板模、預拌廠工程之部分，訂立工程價金
      為580萬元之工程發包合約。」（本院卷第168頁第11列以
      下）等語，復有內含工程合約明細表、郁升公司營利事業
      登記證、保結書、工程承攬放棄書、施工品質保證書、營
      建公約、高處作業安全守則、工程承攬廠商安全衛生約定
      條款等資料之前揭工程發包合約書影本在卷可稽（本院卷
      第82頁至第89頁），故堪信宇○○之上開證述為真。另郁
      升公司因承包前揭工程而陸續向被告請款，有被告現金支
      出傳票影本在卷可稽（本審卷第187頁至第194頁），而觀
      之前揭傳票內記載之請款日期分別為92年11月10日、同月
      14 日、17日、同年12月2日、93年1月8日、同年2月13日
      、同月20日、同年4月16日，請款金額分別為新臺幣（下
      同）9 00,000元、54,000元、15,000元、1,100,000元、1
      ,500,000 元、100,000元、800,000元、300,000元，合計
      為4,769,000元，在會計科目欄內分別有：「借支」、「
      空污費」之記載，在摘要欄內則分別有：「蘭嶼」、「蘭
      嶼東八十縣、勞安、品管」之註記，並由郁升公司蓋其公
      司大、小章在前揭傳票上等情。參研前揭請款之日期均在
      系爭工程開工與預定完工之日期（即92年11月26日至93年
      3 月25日）前後或工期內，請款之金額合計為4,769,000
      元，亦在郁升公司向被告所承包前揭工程發包合約書所載
      工程總價5,800,000元之範圍內等情，益徵證人之前揭證
      述應堪採信。再參諸證人宇○○另證述：「（這些傳票所
      示之款項，是你以個人名義，向被告所請領之款項？或是
      郁升公司向被告所請領承作小包之工程款？）確實是郁升
      公司依照第77頁工程發包合約書，對被告所請領承作小包
      工程之工程款。」等語（本院卷第183頁第17列至第21列
      ）。足證郁升公司確有向被告承包系爭工程中之土方及板
      模、預拌廠工程之項目，應無疑義。
  二、至於郁升公司確係向原告買入便當、或租用怪手、或託運
      砂石、或僱用原告服勞務之當事人一情，業據證人宇○○
      證述：「（郁升公司是否有僱用原告或向原告租用怪手，
      來為你們所承包之工程工作？）是郁升公司自己請原告這
      些工人為郁升公司做事，而不是瑞誠（係指被告）請的工
      人，也不是郁升公司代理瑞誠公司請這些工人。.. 所叫
      的便當也是由郁升公司來給付。.. 上開原告都是向郁升
      公司請款，而非向瑞誠公司請款。.. 如果是郁升公司應
      該付的費用，郁升公司會負責，但是金額是否如原告起訴
      狀附表所載之金額，必須要再會帳之後才會清楚。」等語
      （本院卷第169頁至170頁）。而本院斟酌證人在開庭時之
      身心、精神狀況、年齡、身份地位，及所證述向被告承包
      系爭工程中土方及板模、預拌廠工程項目之緣由，及承作
      上開工程所需用之便當、怪手、卡車、勞務等情，皆為始
      末及明確交代後，故認證人之上述證述應屬可採。是如附
      表所示系爭行為之當事人應係原告與郁升公司，而非被告
      之事實，已招揭然。
伍、綜上所述，原告所舉上開證據資料，經本院審酌後，認均未
    足證明被告確有對原告為買入便當、或租用怪手、或託運砂
    石、或僱用原告為被告服勞務之行為事實。故原告依給付買
    賣價金、租金、運費、報酬之法律關係，請求被告應給付如
    附表所示原告之金額，及自起訴狀繕本送達被告翌日（即93
    年11月9日）起至清償日止，按週年利率百分之5計算之法定
    遲延利息，顯屬乏據，應予駁回甚明。原告之訴既經駁回，
    則其假執行之聲請亦失所依附，亦應予駁回。
陸、據上論結，本件原告之訴為無理由，爰依民事訴訟法第78條
    、第85條第1項後段規定，判決如主文。
中　　華　　民　　國　　94　　年　　10　　月　　31　　日
                       民事庭   法  官
以上正本係照原本作成。
如對本判決上訴，須於判決送達後20日內，向本院提出上訴狀。
中　　華　　民　　國　　94　　年　　11 　　月　　1　　日
                                書記官　林建成
